臺灣士林地方法院刑事判決
111年度金訴字第345號
公  訴  人  臺灣士林地方檢察署檢察官
被      告  林于湘



上列被告因違反洗錢防制法等案件，經檢察官提起公訴（110年
度偵字第21902號、111年度偵字第3984號）及移送併辦（臺灣桃
園地方檢察署111年度偵字第26323號），本院判決如下：
    主  文
本件管轄錯誤，移送於臺灣桃園地方法院。
    理  由
一、公訴意旨略以：被告林于湘知悉金融帳戶與個人信用密切相
    關，若任意提供予他人使用，有可能遭詐騙集團做為收取不
    法所得之用，竟仍基於幫助詐欺取財之不確定犯意，於民國
    110年6月間，將其所有之永豐銀行帳號000-00000000000000
    帳戶（下稱永豐帳戶）之存摺、提款卡及密碼，在臺北車站
    交付予年籍不詳之人使用。嗣不詳詐騙集團成員取得該帳戶
    資料後，基於詐欺取財之犯意，(一)透過電話與告訴人張玉
    蕎聯繫訛稱可透過網路平臺投資獲利云云，致告訴人張玉蕎
    陷於錯誤，按其指示操作匯款，於110年7月14日轉帳新臺幣
    (下同)10萬元至第三人陳欣汝所有之台新銀行帳號000-0000
    0000000000帳戶內後，再遭轉帳至永豐帳戶內；(二)透過通
    訊軟體LINE（下稱LINE）與告訴人林麗娟聯繫，訛稱可透過
    網路平臺投資獲利云云，致告訴人林麗娟陷於錯誤，按其指
    示操作匯款，於110年7月14日轉帳20萬元至第三人黃愷宏台
    新銀行帳號000-00000000000000號帳戶內，再遭轉帳至永豐
    帳戶內（起訴書誤載為告訴人林麗娟直接匯入永豐帳戶，應
    屬誤載）。因認被告前開所為，係犯刑法第30條第1項、洗
    錢防制法第14條第1項之幫助洗錢罪嫌，及犯刑法第30條第1
    項前段、第339條第1項之幫助詐欺取財罪嫌。
二、按案件由犯罪地或被告之住所、居所或所在地之法院管轄；
    無管轄權之案件，應諭知管轄錯誤之判決，並同時諭知移送
    於管轄法院，且得不經言詞辯論為之，刑事訴訟法第5條第1
     項、第304條、第307條分別定有明文。而所謂犯罪地，參
    照刑法第4條之規定，解釋上自應包括行為地與結果地兩者
    而言。又被告之住所、居所或所在地，係以起訴時為標準。
    復按「依一定事實，足認以久住之意思，住於一定之地域者
    ，即為設定其住所於該地。一人同時不得有兩住所。」民法
    第20條亦有明文。
三、經查：
  ㈠本件公訴人以被告上揭犯行，向本院提起公訴，並於111年5
    月24日繫屬於本院，有臺灣士林地方法院檢察署111年5月23
    日士檢卓守110偵21902字第1119026209號函上之本院收狀戳
    章可考（見本院111年度審金訴字第481號卷【下稱審金訴卷
    】第3頁）。而被告起訴時之戶籍地位於宜蘭縣冬山鄉，有
    被告個人戶籍資料（完整姓名）查詢結果表附卷可參（見審
    金訴卷第9頁）。另被告110年10月27日警詢時所自承之居所
    地即新北市淡水區地址，於偵查中即已不再居住，而遷徙至
    桃園市桃園區等情，亦據被告自承在卷（見本院111 年度金
    訴字第345號卷【下稱本院卷】第48頁），並有被告111年1
    月6日偵訊筆錄被告年籍資料欄之記載可資參照（見臺灣士
    林地方檢察署110年度偵字第21902號卷【下稱偵21902卷】
    第9頁、77頁）。再者，本案繫屬本院時，被告並未因案在
    監在押等情，亦有本院收狀戳印及被告之臺灣高等法院在監
    在押紀錄表1份在卷可憑（見本院卷第9頁至第10頁）。綜合
    上述，本案起訴時，被告之住所地、居所地、所在地，均不
    在本院管轄區域內，合先敘明。
  ㈡就本案經起訴犯行之行為地及結果地以觀：
  ⒈依起訴書所載內容觀之，被告係在不詳時間，在臺北市中正
    區臺北火車站內，將永豐帳戶之存摺、提款卡、密碼，交付
    年籍不詳之人使用。被告於本院準備程序中亦自承：我交帳
    戶的地點是中正區的火車站內等語（見本院卷第48頁），又
    依卷內現存事證，亦無從認被告曾於本院管轄區域內為前揭
    交付帳戶存摺、提款卡、密碼之行為。是以公訴意旨所認被
    告之上開幫助行為，尚難認係在本院轄區內所為。
  2.再者，告訴人張玉蕎、林麗娟分別係在桃園市龜山區、雲林
    縣斗六市之家中，以LINE與詐欺集團聯繫後，遭詐欺集團詐
    欺，而分別前往桃園市○○區○○路00號第一銀行桃園分行、雲
    林縣○○市○○路00號華南銀行斗六分行，臨櫃匯款至第三人陳
    欣汝、黃愷宏台新銀行嘉義分行帳戶內，復經詐欺集團將告
    訴人張玉蕎、林麗娟遭詐欺之款項自陳欣汝、黃愷宏台新銀
    行嘉義分行帳戶轉出至被告永豐帳戶，再經詐欺集團將上開
    款項自被告永豐帳戶內轉出一空等節，亦據證人即告訴人張
    玉蕎、林麗娟、證人陳欣汝、黃愷宏證述在卷（見偵21902
    卷第17頁至第21頁、第25頁至第29頁、第33頁至第35頁、臺
    灣士林地方檢察署111年度偵字第3984號卷【下稱偵3984卷
    】第7頁至第10頁、本院卷第49頁），並有桃園市政府警察
    局龜山分局龜山派出所受理詐騙帳戶通報警示簡便格式表、
    受理各類案件紀錄表、受理案件證明單、雲林縣警察局斗六
    分局斗六派出所受理詐騙帳戶通報警示簡便格式表、金融機
    構聯防機制通報單、告訴人張玉蕎所提出之第一銀行匯款申
    請書回條、告訴人林麗娟所提出之華南商業銀行匯款回條聯
    、華南銀行雙園分行存摺封面附卷可參（見偵21902卷第57
    頁、第61頁、第63頁、第65頁、偵3984卷第34頁、第35頁、
    第55頁、第60頁）。本件被告所交付之永豐帳戶，乃其於永
    豐銀行羅東分行所申設之帳戶等情，亦據被告陳述明確（見
    本院卷第48頁）。是本案告訴人張玉蕎、林麗娟遭到詐騙及
    匯款之地點，均非本院轄區，且依卷存之相關資料，亦無從
    證明正犯即上開詐騙集團成員係於本院管轄區域內對告訴人
    張玉蕎、林麗娟施以詐術，是本案詐騙集團成員之施用詐術
    行為，亦無證據足認係於本院管轄區域內所為。
  3.綜上，本案犯罪地及被告於本案起訴繫屬本院時之住居所或
    所在地均非在本院管轄區域內，揆諸首揭說明，本院自無管
    轄權，應諭知管轄錯誤，並衡酌被告於起訴前迄今之居所均
    係在桃園市桃園區，為期審理調查之便，爰移送於有管轄權
    之臺灣新北地方法院。
  ㈢至臺灣桃園地方檢察署111年7月29日桃檢秀孔111偵26323字
    第1119088213號函移送併案審理部分（臺灣桃園地方檢察署
    111年度偵字第26323號），移送意旨係以：被告知悉金融帳
    戶與個人信用密切相關，若任意提供予他人使用，有可能遭
    詐騙集團做為收取不法所得之用，竟仍基於幫助詐欺取財之
    不確定犯意，於110年6月間，將其所申設之國泰世華商業銀
    行帳號000-000000000000號帳戶（下稱國泰帳戶）之存摺、
    提款卡及密碼，在臺北車站交付予年籍不詳之人使用。嗣不
    詳詐騙集團成員取得該帳戶後，基於詐欺取財之犯意，於11
    0年6月19日晚間6時30分許，透過LINE聯繫告訴人林祺瑩訛
    稱可透過網路平臺投資獲利云云，致告訴人林祺瑩陷於錯誤
    ，而依其指示操作匯款，於110年7月6日分別匯款10萬元、1
    0萬元至第三人韋智翔所申設之彰化商業銀行帳號000-00000
    000000000號帳戶內後，再遭轉帳至國泰帳戶內，因認被告
    所為，係涉犯刑法第30條第1項、第339條第1項詐欺取財罪
    之幫助罪嫌，並與前開起訴部分有裁判上一罪之關係，為起
    訴效力所及為由，而移送本院併案審理。惟本案起訴部分因
    本院無管轄權而無從為實體上之審酌，業如上述，是以就上
    開移送併辦部分，本院即無從併予審究，應退由檢察官另行
    依法辦理，附此敘明。
四、綜上所述，本件犯罪地以及被告之住所、居所、所在地，均
    非屬本院管轄範圍，揆諸前揭規定，檢察官向本院提起公訴
    ，即有未合。爰不經言詞辯論，逕諭知管轄錯誤之判決，並
    將本案移送於有管轄權之臺灣桃園地方法院。
據上論斷，應依刑事訴訟法第304條、第307條，判決如主文。
中    華    民    國   111   年    8     月    4     日
                  刑事第七庭審判長  法  官  蔡明宏
                                    法  官  陳孟皇
                                    法  官  李昭然
以上正本證明與原本無異。　　　　　　　　　　　　　　　　
如不服本判決應於收受判決後20日內向本院提出上訴書狀，並應
敘述具體理由；其未敘述上訴理由者，應於上訴期間屆滿後20日
內向本院補提理由書（均須按他造當事人之人數附繕本）「切勿
逕送上級法院」。
                                    書記官  林盈均
中　　華　　民　　國　 111 　年　　8 　　月　　8 　　日